臺灣臺南地方法院刑事判決
110年度訴字第954號
公  訴  人  臺灣臺南地方檢察署檢察官
被      告  朱思穎




選任辯護人  林浩傑律師(法扶律師)
上列被告因違反毒品危害防制條例案件，經檢察官提起公訴（11
0年度營偵字第1494號），本院判決如下：
    主    文
朱思穎犯販賣第二級毒品罪，累犯，處有期徒刑參年捌月。
未扣案之犯罪所得新臺幣壹仟元、不詳廠牌行動電話壹支（含門
號○○○○○○○○○○號SIM卡壹張）均沒收，於全部或一部不能沒收或
不宜執行沒收時，追徵其價額。
    犯罪事實
一、朱思穎明知甲基安非他命係毒品危害防制條例第2條第2項第
    2款所規定之第二級毒品，不得非法持有、販賣，竟意圖營
    利，基於販賣第二級毒品甲基安非他命之犯意，以其所有之
    不詳廠牌行動電話1支（含門號0000000000號SIM卡1張）作
    為聯絡工具，與蔡月娥聯繫交易甲基安非他命之事宜後，兩
    人於民國109年4月20日10時30分許，在朱思穎當時位於臺南
    市北門區蚵寮某工寮住處內，朱思穎以新臺幣（下同）1,00
    0元之價格，販賣甲基安非他命1包（重量不詳）予蔡月娥，
    並完成交易。
二、案經高雄市政府警察局刑事警察大隊移送臺灣臺南地方檢察
    署檢察官偵查起訴。
    理    由
壹、證據能力部分：
    按被告以外之人於審判外之陳述雖不符刑事訴訟法第159條
    之1至之4等4條之規定，而經當事人於審判程序同意作為證
    據，法院審酌該言詞陳述或書面陳述作成時之情況，認為適
    當者，亦得為證據，同法第159條之5第1項定有明文。經查
    ，本案下列據以認定被告朱思穎犯罪所引用之供述證據，因
    被告及辯護人於本院準備、審理程序時，均表示同意作為證
    據，而本院審酌上開供述證據資料製作時之情況，無不當取
    供及證明力明顯過低之瑕疵，認以之作為證據應屬適當，揆
    諸前開規定，認上開證據應有證據能力。除上開供述證據外
    ，本案下列據以認定被告犯罪之非供述證據，並無證據證明
    係公務員違背法定程序取得，依同法第158條之4規定反面解
    釋，亦均有證據能力。　
貳、認定事實所憑之證據及理由：　　
一、上揭犯罪事實，業據被告於偵查及本院準備、審理程序時均
    坦承不諱，核與證人即購毒者蔡月娥、證人即蔡月娥配偶凃
    戊益分別於警詢、偵查中之證述情節相符，復有高雄市政府
    警察局刑事警察大隊指認犯罪嫌疑人紀錄表3份、本院核發
    之通訊監察書、認可函、與本案相關之通訊監察譯文各1份
    在卷足稽，足認被告上揭出於任意性之自白，核與事實相符
    ，堪予採信。
二、按販賣毒品係違法行為，非可公然為之，且有其獨特之販售
    通路及管道，復無公定價格，容易增減分裝之份量，而每次
    買賣之價量，可能隨時依雙方關係深淺、資力、需求量及對
    行情之認知、毒品純度、來源是否充裕、查緝鬆嚴、購買者
    被查獲時供述購買對象之可能風險評估等，而異其標準，非
    可一概而論。而近年來政府為杜絕毒品之氾濫，對於施用及
    販賣毒品之查緝，無不嚴加執行，販賣毒品又係重罪，依一
    般經驗法則，販賣毒品者鋌而走險，苟非意在營利，所為何
    來？若無利可圖，衡情應無甘冒持有毒品遭查獲之極大風險
    ，無端義務為該買賣之工作。經查，被告確有為上揭販賣甲
    基安非他命之行為，且屬有償行為，業如前述，參以被告於
    本院審理程序時供稱：販賣甲基安非他命是賺價差等語（見
    本院卷第109頁），則依據前述積極證據及經驗法則綜合研
    判，被告本案應係基於意圖營利之犯意而販賣甲基安非他命
    ，灼然甚明。　　　　
三、綜上所述，本案事證明確，被告販賣第二級毒品甲基安非他
    命之犯行，洵堪認定，應依法論科。
參、論罪科刑：　　
一、比較新舊法：
    按行為後法律有變更者，適用行為時之法律。但行為後之法
    律有利於行為人者，適用最有利於行為人之法律，刑法第2
    條第1項定有明文。經查，被告行為後，毒品危害防制條例
    第4條第2項、第17條第2項業於109年1月15日修正公布施行
    ，並於同年7月15日生效。修正前毒品危害防制條例第4條第
    2項規定：「製造、運輸、販賣第二級毒品者，處無期徒刑
    或7年以上有期徒刑，得併科新臺幣1千萬元以下罰金」，修
    正後條文則規定：「製造、運輸、販賣第二級毒品者，處無
    期徒刑或10年以上有期徒刑，得併科新臺幣1千5百萬元以下
    罰金」；修正前毒品危害防制條例第17條第2項規定：「犯
    第4條至第8條之罪於偵查及審判中均自白者，減輕其刑」，
    修正後條文則規定：「犯第4條至第8條之罪於偵查及歷次審
    判中均自白者，減輕其刑」，經比較修正前、後規定，毒品
    危害防制條例第4條第2項規定，構成要件均未變更，然有期
    徒刑及罰金之刑度均較修正前提高；另毒品危害防制條例第
    17條第2項規定，修正後已明定於偵查及歷次審判中均自白
    者，始減輕其刑。是經比較新舊法之結果，修正後之上開規
    定均未有利於被告，依刑法第2條第1項前段規定，自應適用
    被告行為時即修正前毒品危害防制條例第4條第2項、第17條
    第2項規定。
二、核被告所為，係犯修正前毒品危害防制條例第4條第2項之販
    賣第二級毒品罪。被告因販賣而持有第二級毒品之低度行為
    ，為販賣之高度行為所吸收，不另論罪。　　
三、累犯加重：　
　㈠按刑法第47條所規定累犯之加重，以受徒刑執行完畢，或一
    部之執行而赦免後，5年以內故意再犯有期徒刑以上之罪者
    ，為其要件，是應依累犯規定加重其刑者，主要在於行為人
    是否曾受徒刑之執行完畢後，猶無法達到刑法矯正之目的為
    要。而數罪併罰之案件，雖應依刑法第50條、第51條規定就
    數罪所宣告之刑定其應執行之刑，然此僅屬就數罪之刑，如
    何定其應執行刑之問題，本於數宣告刑，應有數刑罰權，此
    項執行方法之規定，並不能推翻被告所犯係數罪之本質，若
    其中一罪之刑已執行完畢，自不因嗣後定其執行刑而影響先
    前一罪已執行完畢之事實，謂無累犯規定之適用。
　㈡經查，被告前因施用毒品案件，經臺灣高雄地方法院以107年
    度簡字第2730號判處有期徒刑4月確定（下稱前案），於107
    年11月14日易科罰金執行完畢，有臺灣高等法院被告前案紀
    錄表在卷可稽。其已執畢之前案罪刑雖嗣後與其他案件，經
    同院於108年5月28日以108年度聲字第1291號裁定應執行刑
    有期徒刑1年，惟依上開說明，仍不影響前案已執行完畢之
    事實。是以，被告受徒刑之執行完畢後，5年以內故意再犯
    有期徒刑以上之罪，且其本案販賣毒品之犯罪情節，相較前
    案單純施用毒品更為嚴重，足見被告未從前案刑罰中受到教
    訓而知所警惕，具有特別惡性及對刑罰反應力薄弱之情狀，
    經本院裁量後，認被告所犯之罪，除法定本刑為無期徒刑部
    分依法不得加重外，其餘有期徒刑及罰金部分應依刑法第47
    條第1項規定加重其刑。　　
四、偵審自白減輕：
　　被告就本案販賣第二級毒品犯行，於偵查及本院準備、審理
    程序中均自白犯罪，應依修正前毒品危害防制條例第17條第
    2項規定減輕其刑，並先加後減之。　　　
五、不予適用刑法第59條之說明：　　
　　辯護人另為被告主張：被告本案所獲利潤並非鉅額，且無大
    量囤積毒品，販賣數量非鉅，顯與大量散播毒品之大盤、中
    盤毒販有別，請再依刑法第59條酌減其刑等語。然按量刑固
    屬法院自由裁量之職權，然仍應受比例、罪刑相當原則等法
    則之拘束，並非可恣意為之，致礙及公平正義之維護，必須
    兼顧一般預防之普遍適應性與具體個案特別預防之妥當性，
    始稱相當。刑法第59條規定之酌量減輕其刑，必須犯罪另有
    特殊之原因與環境，在客觀上足以引起一般同情，認為即使
    予以宣告法定最低度刑，猶嫌過重者，始有其適用。此所謂
    法定最低度刑，固包括法定最低本刑；惟遇有其他法定減輕
    之事由者，則應係指適用其他法定減輕事由減輕其刑後之最
    低度刑而言。倘被告別有法定減輕事由者，應先適用法定減
    輕事由減輕其刑後，猶認其犯罪之情狀顯可憫恕，即使科以
    該減輕後之最低度刑仍嫌過重者，始得適用刑法第59條規定
    酌量減輕其刑。本院考量被告為智識健全之成年人，對政府
    嚴格查緝販賣毒品之行為，自無不知之理，且其曾因施用第
    二級毒品案件經法院判刑、執行完畢，業如上述，竟不知悔
    改，再為本案販賣毒品犯行，危害社會治安及國民健康，又
    被告經上開減輕事由予以減刑後，其最低法定刑度與其本案
    犯罪情節相較，已無情輕法重而有違罪刑相當性及比例原則
    之情形，故認被告本案販賣第二級毒品犯行，並無適用刑法
    第59條規定減輕其刑之餘地。
六、爰審酌被告無視毒品戕害國家人力、危害社會安全甚鉅，竟
    意圖營利販賣第二級毒品，致使購毒者更加產生依賴性及成
    癮性，傷害他人身心健康，更造成社會治安之潛在威脅，實
    有不該；惟念被告於犯後坦承犯行之態度，並參酌販賣毒品
    之人數、販賣金額；兼衡被告供稱為高職畢業，另案入監服
    刑前從事服務業，離婚，有5名子女現均由他人照顧（見本
    院卷第109頁）等一切情狀，量處如主文所示之刑。　　
肆、沒收：    
一、犯罪所得：
　　被告本案販賣毒品價額為1,000元，核屬其犯罪所得，雖未
    扣案，然因無刑法第38條之2第2項規定得不宣告或酌減之情
    形，應依刑法第38條之1第1項前段、第3項規定宣告沒收，
    併諭知於全部或一部不能沒收或不宜執行沒收時，追徵其價
    額。　　
二、犯罪工具：
    未扣案之上開行動電話1支為被告所有，且供其犯本案販賣
    毒品犯行所用，業據被告供承在卷，亦查無刑法第38條之2
    第2項規定得不宣告或酌減之情形，應依毒品危害防制條例
    第19條第1項、刑法第38條第4項規定宣告沒收，併諭知於全
    部或一部不能沒收或不宜執行沒收時，追徵其價額。
據上論斷，應依刑事訴訟法第299 條第1 項前段，判決如主文。
本案經檢察官黃銘瑩提起公訴，檢察官莊士嶔到庭執行職務。　

中　　華　　民　　國　　111 　年　　1 　　月　　11　　日
　　　　　　　　　刑事第十五庭  審判長法  官  莊政達
　　　　　　　　　                    法  官  李音儀
　　　　　　　　　                    法  官  陳貽明
以上正本證明與原本無異。
如不服本判決應於收受本判決後20日內向本院提出上訴書狀，並
應敘述具體理由。其未敘述上訴理由者，應於上訴期間屆滿後20
日內向本院補提理由書狀（均須按他造當事人之人數附繕本）「
切勿逕送上級法院」。 
　　　　　　　　　　　　　　　　　    書記官  洪翊學
中　　華　　民　　國　　111 　年　　1 　　月　　11　　日

附錄論罪科刑法條全文：
修正前毒品危害防制條例第4條第2項
製造、運輸、販賣第二級毒品者，處無期徒刑或 7 年以上有期
徒刑，得併科新臺幣 1 千萬元以下罰金。